【裁判字號】    98,抗,671
【裁判日期】    980421
【裁判案由】    假扣押
【裁判全文】
臺灣高等法院民事裁定                   98年度抗字第671號
    抗  告  人
    即債權  人  康乃爾文教事業股份有限公司
    法定代理人  甲○○
抗告人因與相對人即債務人華繹科技股份有限公司間假扣押事件
，對於中華民國98年3月16日臺灣板橋地方法院98 年度裁全字第
1090號所為裁定提起抗告，本院裁定如下：
    主      文
抗告駁回。
抗告訴訟費用由抗告人負擔。
    理      由
一、抗告人於原法院聲請及本件抗告意旨略以：抗告人與相對人
    於97年3月25 日簽訂服務合約書，約定由相對人協助抗告人
    之報考人員取得中華人民共和國醫師資格證及醫師執業資格
    證，雙方同意依中華人民共和國官方網站成績公佈時間為準
    ，屆期相對人未能為抗告人之報考人員完成證照辦理事宜，
    將依服務合約書第5 條約定全數退還抗告人繳付之代辦款項
    新台幣（下同）70萬元。而中華人民共和國業於97年11月公
    佈上開證照考試成績，抗告人查詢知悉報考人員並無錄取，
    立即聯絡相對人退費事宜，詎相對人之公司電話、代表人手
    機均暫停使用，發送電子郵件亦無回覆，相對人公司大門深
    鎖、人去樓空，詢問大樓管理員得知相對人已停止營業，信
    件無人收受，相對人公司暨其負責人亦遭歐洲太陽能協會列
    為黑名單，涉及多起刑事案件，可見相對人蓄意隱匿。抗告
    人恐有日後不能執行之虞，願供擔保以代釋明，聲請就相對
    人所有財產於70萬元範圍內聲請假扣押等情。
    原裁定駁回抗告人之聲請，係以：抗告人就假扣押之原因未
    盡釋明義務，本件聲請於法未洽，為裁判之基礎。
二、按債權人就金錢請求或得易為金錢請求之請求，欲保全強制
    執行者，得聲請假扣押；假扣押非有日後不能強制執行或甚
    難執行之虞者，不得為之；請求及假扣押之原因，應釋明之
    ；前項釋明如有不足，而債權人陳明願供擔保或法院認為適
    當者，法院得定相當之擔保，命供擔保後為假扣押，此觀民
    事訴訟法第522條第1項、第523條第1項及第526條第1項、第
    2 項等規定甚明。亦即債權人聲請假扣押，應就其請求及假
    扣押之原因加以釋明；須所為釋明有不足，而債權人陳明願
    供擔保或法院認為適當者，始得定相當之擔保，命供擔保後
    為假扣押。所謂假扣押之原因，即債務人有日後不能強制執
    行或甚難執行之虞或應在外國為強制執行者，如：債務人浪
    費財產、增加負擔、或就其財產為不利益之處分，將達於無
    資力之狀態或移住遠地、逃匿無蹤或隱匿財產等情形屬之。
三、抗告人主張：其對相對人有返還服務費用請求權之事實，業
    據提出服務合約書、支票、存證信函等件為憑（原法院卷第
    6-12、14-16 頁），堪認其已就本件假扣押之請求予以釋明
    。
四、就本件聲請有無假扣押之原因，抗告人雖主張：相對人公司
    電話、代表人手機均暫停使用，營業處所大門深鎖，停止營
    業，無人收受信件，相對人暨其負責人遭歐洲太陽能協會列
    為黑名單，另涉及多起刑案，顯見相對人係蓄意逃匿云云，
    固據提出相對人大門深鎖照片、網路上有關相對人之查詢資
    料、遭退回之信函等件為憑（本院卷第11-17 頁）。然查：
    卷附拉下鐵門之照片1 幀，既未記載門牌地址，亦無法認作
    相對人逃匿無蹤之事實。網路資料中雖有「歐洲太陽能協會
    列入黑名單企業─華繹科技負責人乙○○女士」、「準以刑
    法誹謗及詐欺罪向華繹科技乙○○提出控訴」、「背信及業
    務侵佔款項」等字句，惟此資料並非公文書，又未記載為何
    人所書立，自無從採憑。至於抗告人提出寄送掛號函件予相
    對人遭退回之信封，其上經郵局註記「招領逾期」，亦無從
    憑以認定相對人處分、隱匿財產或逃匿無蹤之情。是抗告人
    就本件假扣押之原因並未釋明，縱抗告人願供擔保亦無足補
    釋明之欠缺，與民事訴訟法第526條第1項、第2 項規定不符
    ，故本件聲請為無理由，應予駁回。
五、綜上所述，抗告人所為本件聲請，未就假扣押之原因予以釋
    明，為無理由，應予駁回，原裁定並無違誤，抗告人仍執陳
    詞，指摘原裁定不當，為無理由，應予駁回。
六、據上論結：本件抗告為無理由，依民事訴訟法第495條之1第
    1項、第449條第1項、第95條、第78條，裁定如主文。
中    華    民    國    98    年    4     月    21    日
                    民事第一庭
                        審判長法  官  張耀彩
                              法  官  盧彥如
                              法  官  林金吾
正本係照原本作成。
不得再抗告。
中    華    民    國    98    年    4     月    21    日
                              書記官  張淑芳


司法院資訊處製作；財團法人民間司法改革基金會備份。
